臺灣高雄地方法院民事判決
111年度雄簡字第508號
原      告  趙金城  

訴訟代理人  陳淑暖  


被      告  郭泓億  

兼法定代理  
人          郭義平  

上列當事人間損害賠償事件，本院於民國111年5月24日言詞辯論
終結，判決如下：
    主      文
被告應連帶給付原告新臺幣肆拾萬壹仟貳佰元及均自民國一一一
年四月二十五日起至清償日止，按週年利率百分之五計算之利息
。
原告其餘之訴駁回。
訴訟費用由被告連帶負擔二分之一、其餘由原告負擔。
本判決第一項得假執行。但被告如以新臺幣肆拾萬壹仟貳佰元供
擔保後，得免為假執行。
    事實及理由
一、按訴狀送達後，原告不得將原訴變更或追加他訴，但擴張或
　　減縮應受判決事項之聲明者，不在此限，民事訴訟法第255
　　條第1項第3款定有明文，且上開規定為簡易訴訟程序所準
　　用，為同法第436條第2項所明定。本件原告起訴時原聲明：
　　被告應連帶給付原告新臺幣（下同）420,220元，及自起訴
　　狀繕本送達翌日至清償日止，按週年利率5％計算之利息；
　　嗣於本院審理變更聲明為：被告連帶應給付原告2,021,094
　　元，及自111年4月1日民事陳報狀繕本送達最後一名被告之
　　翌日起至清償日止，按年息5％計算之利息。（見本院卷第1
　　25頁），核屬擴張應受判決事項之聲明，揆諸前揭規定，應
　　予准許。
二、被告經合法通知，未於言詞辯論期日到場，核無民事訴訟法
    第386 條各款所列情，爰依原告聲請，由其一造辯論而為判
    決。
三、原告起訴主張：被告甲○○於民國109年3月27日23時45分許，
    無照騎乘車牌號碼000-0000號普通重型機車，沿高雄市仁武
    區澄觀路二段由北往南行駛，行經澄觀路二段407號前巷口
    時，本應注意行駛於設有快慢車道分隔線之慢車道，時速不
    得超過40公里，且應注意車前狀況，隨時採取必要之安全措
    施，而依當時天候晴，夜間有照明，柏油路面乾燥、無缺陷
    、無障礙物，視距良好，並無不能注意之情事，竟疏未注意
    仍以50至60公里之時速超速行駛，適有原告騎乘車牌號碼00
    0-000號普通重型機車，同向行駛在前並於該處停等紅燈，
    被告甲○○見狀煞車不及自後追撞原告丙○○所騎乘之機車，兩
    車均人車倒地，原告因而受有右肩挫傷、右膝後十字韌帶斷
    裂、右膝外側 副韌帶部分撕裂之傷害（下稱系爭事故）。
    原告得請求被告與法定代理人連帶賠償下列損害：包括①醫
    療費用13,720元 、②輔助器6,500 元、③不能工作損失1,600
    ,874元、④精神慰撫金40萬元。以上合計為2,021,094 元。
    聲明：被告連帶應給付原告2,021,094元，及自111年4月1日
    民事陳報狀繕本送達最後一名被告之翌日起至清償日止，按
    年息5％計算之利息。
四、被告則均未到場亦未提出書狀作何答辯。
五、本院的判斷：
  ㈠系爭事故依高雄市政府交通局車輛行車事故鑑定委員會110 
    年5 月15 日高市車鑑第00000000000 號函所載，被告甲○○
    事故發生時確實未滿18歲，且與原告同向騎乘機車，並騎乘
    在原告機車後方，因速超速行駛，因而自後撞及原告騎乘之
    機車，被告甲○○就本件車禍之發生確實有無照駕駛及超速離
    違反交通法規之過失責任，因而撞及騎乘在前之原告機車，
    使原告人車倒地而受有上述左側脛骨上端閉鎖性骨折之傷害
    ，被告甲○○應對原告負侵權行為損害賠償責任即可
    認定。
  ㈡按無行為能力人或限制行為能力人，不法侵害他人之權利者
    ，以行為時有識別能力為限，與其法定代理人連帶負損害賠
    償責任。前項情形，法定代理人如其監督並未疏懈，或縱加
    以相當之監督，而仍不免發生損害者，不負賠償責任。民法
    第187 條第1 項前段、第2 項定有明文。查被告甲○○之父母
    即於94年離婚，並約定由被告乙○○行使負擔對於被告甲○○權
    利義務之行使，有戶籍謄本可參(本院卷第44 頁) ，被告乙
    ○○既負擔對於被告甲○○權利義務之行使，就本件侵權行為事
    故，即應負連帶損害賠償責任。
  ㈢原告各項請求有無理由及數額多少為合理，說明如下：
  ⒈醫療費用部分：
　　原告提出診斷證明書及醫療費用收據（見本院卷第13-17、2
    7-31頁），此部分均有理由應予准許。
  ⒉輔助器部分：
    原告提出訂購單為證據（見本院卷第33頁），且被告既未為
    爭執，且依原告所受傷勢亦可認為屬必要項目，應予准許。
　⒊不能工作之損失部分：　
    原告主張其受傷後22個月不能工作，受有損失1,600,874   
 
    元（計算式：月平均收入72,767元×22 月＝1,600,874元) 
    等語。然查：
　⑴經本院函詢長庚醫院關於原告無法工作之期間為何，據該院
    函覆稱：依病人病情評估，其因韌帶損傷，建議需休養約2
    至3個月，約6個月可進行負重工作等語，有該院111年4月20
    日長庚院高字第1110450213號函可參（見本院卷131頁）。
    原告雖主張其22個月無法工作，然原告就此部分並未提出證
    明，因而本院認原告無法工作之期間應為6個月為當。
　⑵原告主張其為皮軒企業行之負責人，從事車輛保養工作，因
    受有系爭傷害無法工作，該保養廠每月平均收入為72,767元
    云云，並提出日記帳為證（見本院卷第109-115頁）。然上
    述資料均為原告自行製作之明細表，尚無據為證明該商號有
    此營業所得，且營業所得尚需扣除其成本始得證明其營利，
    故原告依此算每月工作損失金額，自非有據。
　⑶此外，原告自己身為商號、公司負責人，舉凡經營商業者，
    理應自負盈虧，復存有市場風險，尚非必然穩賺不賠，並有
    扣除進貨、存貨、水電等成本之問題，復參原告108 年度之
    稅務電子閘門財產所得調件明細表，皮軒企業行之全年營利
    所得均僅約4 萬餘元，至原告提供皮軒企業行該公司之107 
    年度、108 年度損益及稅額計算表，其內容均無給付予原告
    個人 之薪資項目，且公司之營業淨利加非營業收入總額後
    之全年所得額僅各為49,938元、47,935元），則原告實際平
    均薪資若干已因申報資料未盡翔實而有不明，但本院審酌原
    告55年次出生，於系爭事故發生而受有系爭傷害前，身體健
    康狀態正常，衡情當能藉由身體勞動工作已獲取一定薪資，
    依原告本身所累積之社會經驗及工作專長能力，又原告自承
    為車輛維修人員，參照勞動部109 年7 月職類別薪資調查統
    計結果， 車輛維修人員(含自行車、機車、汽車、火車)每
    月總薪資為46,830元，其至少有能力獲取上開薪資數額收入
    ，以之作為其不能工作之損失之計算標準，應屬客觀合理，
    是本件原告得請求被告賠償之不能工作損失為280,980 元【
    計算式：46,830×6 ＝280,980 】。
　⒋精神慰撫金部分：
　　按慰藉金之賠償須以人格權遭遇侵害，使精神上受有痛苦為
    必要，其核給之標準固與財產上損害之計算不同，然非不可
    斟酌雙方身分資力與加害程度，及其他各種情形核定相當之
    數額(最高法院51年台上字第    223 號裁判意旨參照) 。
    原告因被告之過失行為致其受有上述之傷害，精神上自受有
    相當之痛苦，原告請求被告2 人連帶賠償非財產上之損害，
    即有理由。審酌原告為國中畢業，從事服務業，被告均為國
    中畢業等兩造學經歷、職業收入及財產所得資料( 外放稅務
    電子閘門財產所得調件明細表) ，及被告過失情節等一切情
    狀，認原告請求精神慰撫金100,000元為合理，超過部分則
    無理由不應准許。
  ㈣以上原告得請求連帶賠償之金額為401,200 元( 計算式：13,
    720+6,500+ 280,980 元+100,000元＝401,200)，原告其餘金
    額之請求則無理由而不應准許。
六、綜上所述，原告依民法、共同侵權之法律關係，請求被告連
    帶給付401,200 元及自111年4月1日民事陳報狀繕本送達翌
    日之111 年4 月25日起至清償日止，按週年利率5 ％計算之
    利息，為有理由，應予准許；原告逾此範圍之請求，均無理
    由而應予駁回。
七、本判決第1 項係依民事訴訟法第427 條所規定之適用簡易訴
    訟程序所為被告敗訴之判決，爰依同法第389 條第1 項第3
    款規定依職權宣告假執行。併依同法第392 條第2 項規定諭
    知被告得供相當擔保金額後免為假執行。
八、本件事證已臻明確，兩造間其餘主張舉證併所提證據，經本
    院審酌認與判決之結果不生影響，不再一一論列，附此敘明
    。
九、結論：本件原告之訴為一部有理由、一部無理由。因此判決
    如主文。
中　　華　　民　　國　　111　 年　　5 　　月　　31　　日
                    高雄簡易庭　法  官  張茹棻
以上正本係照原本作成。
如不服本判決，應於送達後20日內，向本院提出上訴狀並表明上
訴理由，如於本判決宣示後送達前提起上訴者，應於判決送達後
20日內補提上訴理由書（須附繕本）。
中　　華　　民　　國　　111 　年　　5 　　月　　31　　日
                                書記官  黃振祐